臺灣高等法院刑事判決　　　　　　　　95年度上訴字第2415號
上　訴　人　臺灣基隆地方法院檢察署檢察官
上　訴　人
即　被　告　壬○○
選任辯護人　林宇文律師
　　　　　　張漢榮律師
　　　　　　侯傑中律師
上　訴　人
即　被　告　甲○○
選任辯護人　黃教倫律師
　　　　　　林達傑律師
上　訴　人
即　被　告　戊○○
選任辯護人　張凱輝律師
上　訴　人
即　被　告　庚○○
被　　　告　丙○○
　　　　　　丁○○
　　　　　　　　　　樓
上列二人共同
指定辯護人　公設辯護人李廣澤
被　　　告　辛○○　男　31歲（民國○○年○○月○○日生）
　　　　　　　　　　身分證統一編號：Ｚ000000000號
　　　　　　　　　　住台北縣金山鄉○○村○○○路52號3樓
　　　　　　　　　　住台北縣金山鄉○○村○○路69巷4號4樓
被　　　告　己○○　男　22歲（民國○○年○○月○○日生）
　　　　　　　　　　身分證統一編號：Ｚ000000000號
　　　　　　　　　　住台北縣萬里鄉○○路67之3號
　　　　　　　　　　住台北縣萬里鄉大鵬村萬里加投191號之3
上列上訴人因殺人等案件，不服臺灣基隆地方法院94年度重訴字
第10號，中華民國 95年3月27日第一審判決（起訴案號：臺灣基
隆地方法院檢察署93年度少連偵字第16號），提起上訴，本院判
決如下：
    主  文
原判決關於壬○○、甲○○、戊○○、辛○○、己○○、庚○○
部分及丙○○、丁○○傷害罪部分均撤銷。
壬○○成年人與少年共同傷害人之身體，因而致人於死，處有期
徒刑拾貳年；又共同傷害人之身體，處有期徒刑伍月。應執行有
期徒刑拾貳年貳月。
甲○○成年人與少年共同傷害人之身體，因而致人於死，處有期
徒刑玖年；又共同傷害人之身體，處有期徒刑伍月。應執行有期
徒刑玖年貳月。
戊○○共同傷害人之身體，因而致人於死，處有期徒刑捌年。
丙○○共同傷害人之身體，累犯，處有期徒刑陸月，如易科罰金
以佰元折算壹日。被訴殺人未遂部分無罪。
丁○○共同傷害人之身體，處有期徒刑伍月，如易科罰金以佰
元折算壹日。被訴殺人未遂部分無罪。
辛○○共同傷害人之身體，處有期徒刑陸月，如易科罰金以佰
元折算壹日。
己○○共同傷害人之身體，處有期徒刑伍月，如易科罰金以佰
元折算壹日。
庚○○因過失傷害人，處有期徒刑月，如易科罰金以佰元折
算壹日。
其他上訴駁回。
    事  實
一、丙○○曾因施用毒品罪，經法院判處有期徒刑6 月確定，發
    監執行後，於民國91年8月21日執行完畢。
二、緣壬○○（綽號「貢鎚仔」）、丙○○（綽號「大茂」）與
    丁○○（綽號「黑龜」）3人，於93年4月25日23時30分左右
  　，在臺北縣萬里鄉頂社14之6 號癸○○與黃文華共同經營之
    「十五的月亮」卡拉ＯＫ店（登記名義人癸○○）營業廳第
    1 桌喝酒，後甲○○（原名周嘉鴻）亦騎乘機車前來共飲。
    而游志揚（綽號「０８」）、庚○○（游志揚胞弟）、林正
    雄（游志揚連襟）、林泰山、黃演國5 人在臺北縣萬里鄉公
    館崙47號，替游志揚岳父（即林泰山父親）慶生後，於同日
    24時許，亦至「十五的月亮」後面包廂內喝酒續攤。約數分
    鐘後，游志揚與林正雄因先前合夥檳榔生意起口角，游志揚
    憤而摔桌上3 只杯子，並因站立不穩，腳部碰倒桌子，致打
    翻桌上熱茶，熱茶水燙到在場之會計兼服務生即壬○○之同
    居女友許方瑗及在旁之林泰山，許方瑗大叫一聲，即離開包
    廂，將此事告知在第1 桌喝酒之壬○○。壬○○知悉後，即
    前往包廂查看，並與游志揚等人理論，欲替許方瑗討回公道
    ，不得要領後，返回第1 桌向丙○○、丁○○、甲○○等人
    表示「他們很臭屁，口氣很差，想要修理、打他們」等語，
    甲○○聽後，即與壬○○再至包廂與游志揚等人理論，再次
    替許方瑗討公道，皆無結果，引起壬○○不滿，壬○○遂要
    丙○○打電話通知戊○○（綽號「豪偉」）、己○○（綽號
    「中原」）找人手至「十五的月亮」卡拉ＯＫ店。戊○○、
    己○○2 人接獲丙○○電話後，旋以電話召集斯時已年滿14
    歲以上未滿18歲之少年潘０晟（年籍詳卷，綽號「黑人」）
    、趙０豪（年籍詳卷）、葉０傑（年籍詳卷，綽號「大雄」
    ）及另3位姓名住所不詳係14歲以上未滿18 歲之少年，前來
    「十五的月亮」卡拉ＯＫ店。
三、林泰山於同年月26日凌晨0時20 分左右，要黃演國開車載林
    正雄先行離去，並至櫃檯結帳，在櫃檯之許方瑗表示老闆娘
    癸○○有交代摔破1個杯子要賠新臺幣（下同）1,000元，計
    3,000元，連同消費額共6,000元。林泰山結帳後，返回包廂
    內與游志揚、庚○○繼續喝酒，並告知摔破1只杯子要賠 1,
    000 元之事，游志揚乃要求癸○○至包廂內說明帳單算法，
    並表示杯子是他摔破的，癸○○因是熟客遂同意不必賠償摔
    破3只杯子之費用3,000元，約過10分鐘，游志揚等3 人已無
    興緻繼續喝酒，而於同日凌晨0時40 分左右離去，癸○○在
    櫃檯返還摔破杯子之費用3,000 元予林泰山，陪同其等一起
    走出店門。林泰山走在最前面，依序為庚○○、游志揚。而
    壬○○、甲○○、戊○○、丙○○、丁○○及少年潘０晟、
    趙０豪、葉０傑等及另3位不知名少年共10 餘人，已守候在
    店門口，堵住林泰山、庚○○、游志揚之出路。庚○○見狀
    ，即以髒話辱罵壬○○，癸○○出面勸阻，向壬○○等人表
    示「大家沒有事」等語，庚○○即請癸○○要壬○○等人「
    退駕」（閩南語，意指「離開」之意），丁○○聞言，不悅
    的回答「退什麼駕」，癸○○仍一再勸阻，林泰山、庚○○
    、游志揚以為沒事了，依序逕自走向停車處。壬○○見狀，
    以閩南語喝令「打」、「呼死」後，甲○○、戊○○、丙○○、丁○○及少年葉０傑、趙０豪、潘０晟與另3 位不知名
    之少年，即與壬○○基於共同圍毆傷害游志揚、庚○○、林
    泰山之犯意聯絡，且壬○○、甲○○、戊○○、丙○○、丁○○及少年葉０傑、趙０豪、潘０晟與另3 位不知名之少年
    等人主觀上雖未預見，但在客觀上可預見在多人圍毆時，如
    參與毆打之人持有木棍之器械下手毆擊，有導致被毆者受重
    創死亡之可能，於見壬○○自路旁草叢中取得木棍1 支（形
    狀如棒球棒）下手毆打時，猶承上開共同傷害之犯意，分工
    由甲○○、戊○○及少年潘０晟、趙０豪、葉０傑與另3 位
    不知姓名之少年，均以徒手，和持有木棍之壬○○一同圍毆
    走在最後之游志揚，壬○○更以木棍猛擊游志揚頭部，致使
    游志揚倒在血泊中（壬○○毆擊游志揚之木棍，事後為壬○○隨手棄置於路旁空地而滅失）。林泰山、庚○○聞有人叫
    喊「打」、「呼死」後，往前奔跑，丙○○、丁○○則基於
    上開傷害之共同犯意，自後追逐，林泰山倖得脫逃；庚○○
    則躲入先前停在「十五的月亮」店前路旁，其所有車牌號碼
    9N-0357 號自用廂型車駕駛座內，因駕駛座旁左前車窗未關
    ，仍遭不詳之人丟擲石頭、磚塊，擊中頭部而受有頭部封閉
    性受傷、頭皮2公分撕裂傷之傷害。
四、庚○○在駕駛座內目睹游志揚被圍毆倒地，為救游志揚，乃
    駕駛上開車輛，按鳴喇叭，並在附近來回衝散驅離人群。適
    癸○○自店內走出店外，見游志揚倒在血泊中，走向游志揚
    並蹲在其身前欲手扶游志揚，庚○○駕駛前開車輛來回衝散
    驅離人群時，本應注意車前狀況並隨時採取必要之安全措施
    ，依當時並無不能注意之情形，竟疏未注意車前方正蹲扶游
    志揚之癸○○，而自後撞及癸○○背部，致癸○○受有乙狀
    結腸破裂併腹膜炎、雙側血胸、不穩定骨盆骨折、長短腳約
    3.5 公分、切除壞死結腸併行結腸造口手術而使用人工肛門
    等傷害（未達重傷害之程度）。庚○○因見現場人群太多，
    恐再遭毒手不敢下車，即離開現場欲找人前來救援，遂駕車
    往金山方向行駛，甲○○見狀，基於毀損之犯意，持石頭丟
    擲，致9N-0357號自用廂型車左後車窗玻璃1塊、右側前後車
    窗玻璃2塊及行李箱之玻璃1塊共4 塊玻璃毀損（甲○○涉毀
    損部分，另為不起訴處分）。斯時，住在「十五的月亮」鈄
    對面睡覺之蔡鴻逸被吵醒，於同日凌晨0時53分左右，向110
    勤務中心報案謂「十五的月亮」卡拉ＯＫ店前有民眾持棍棒
    鬥毆，正在附近巡邏之台北縣政府警察局金山分局大鵬派出
    所巡佐兼所長林淵仁、警員劉錦民，據報於3分鐘後即凌晨0
    時56分左右，抵達現場處理，見游志揚躺在路邊，頭部流血
    ，傷勢嚴重，現場人員中有人謊稱游志揚是被車子撞傷，而
    癸○○亦被車子撞傷。3分鐘後即凌晨0時59分左右，消防隊
    2 輛救護車抵達現場救護，此時辛○○亦開車載高文晉及黃
    文華到達現場。
五、庚○○駕駛上開車輛離開現場約50公尺，見林泰山在前行走
    ，庚○○向林泰山表示游志揚仍在現場被打，林泰山告以已
    通知其胞弟林家福等人前來支援及報案，庚○○仍不放心游
    志揚之安危，乃載林泰山於同日凌晨1 時許，在救護車抵達
    後，返回現場，並下車走向游志揚倒地處。壬○○、甲○○
    、丙○○、丁○○、辛○○、己○○等人因不滿庚○○開車
    撞到癸○○，竟另起犯意，基於傷害之共同犯意聯絡，分由
    辛○○持手電筒，壬○○、甲○○以拳腳，丙○○、丁○○
    、己○○以徒手，共同毆打庚○○，致庚○○受有左額部頭
    皮撕裂傷長2.5公分、頂部頭皮腫脹5x5公分、左下頷腫脹5x
    3公分、枕部頭皮腫脹3x3公分等傷害。在場處理之大鵬派出
    所所長林淵仁及警員劉錦民見狀，旋將庚○○帶至巡邏車內
    避免再遭人毆打，並將其送醫救治。游志揚經救護車送醫後
    ，延至同年5月17日12時20 分左右，因頭部外傷及顱內出血
    併發腦死及嚴重支氣管肺炎不治死亡。
六、案經被害人游志揚之配偶乙○○、被害人癸○○、被害人庚○○訴由臺北縣政府警察局金山分局報告台灣基隆地方法院
    檢察署檢察官偵查起訴。
    理  由
甲、證據能力部分：
    按被告以外之人於審判外之言詞或書面陳述，除法律有規定
    者外，不得作為證據；被告以外之人於偵查中向檢察官所為
    之陳述，除顯有不可信之情況者外，得為證據；被告以外之
    人於檢察事務官、司法警察官或司法警察調查中所為之陳述
    ，與審判中不符時，其先前之陳述具有較可信之特別情況，
    且為證明犯罪事實存否所必要者，得為證據；被告以外之人
    於審判外之陳述，雖不符前四條之規定，而經當事人於審判
    程序同意作為證據，法院審酌該言詞陳述或書面陳述作成時
    之情況，認為適當者，亦得為證據。當事人、代理人或辯護
    人於法院調查證據時，知有第159條第1項不得為證據之情形
    ，而未於言詞辯論終結前聲明異議者，視為有前項之同意。
    刑事訴訟法第159條第1項、第159條之1第2項、第159條之 2
    、第159條之5分別定有明文。而所謂「顯有不可信性」、「
    特別可信性」、「適當性」，係指陳述是否出於供述者之真
    意、有無違法取供情事之信用性而言，故應就偵查或調查筆
    錄製作之原因、過程及其功能等項加以綜合觀察，據以判斷
    該傳聞證據是否「非顯不可信」或「有特別可信之情況」，
    倘可據以認定其任意性暨信用性俱無疑慮者，即可例外賦予
    「證據能力」，俾其成為法院審判時之適格證據資料；換言
    之，「證據能力」所強調者，實乃其作為認定被告犯罪證據
    之資格，此與其內容究否足以證明被告犯罪之「證明力」，
    尚有層次上之差別，不容混為一談。經查：
一、證人林泰山、許方瑗、葉Ｏ傑與證人即共同被告庚○○、甲○○於警詢中向司法警察所為之陳述：
    上開證人於警詢之所證，雖未經具結擔保，然其內容實與渠
    等於檢察官偵查中或本院審理中之所證或所供相若，據此逆
    推，已可見供述者即證人林泰山、許方瑗、葉Ｏ傑與證人即
    共同被告庚○○、甲○○亦應係本於真意始為如警詢筆錄所
    載之供述；兼之本案亦未見司法警察有何違法取供之情事，
    本院審酌其作成之情況暨檢察官或被告、辯護人並未於本案
    言詞辯論終結以前，就其證據能力提出異議，依刑事訴訟法
    第159條之5第1項、第2項規定，應例外賦予其證據適格之地
    位，而認其具有證據能力。（被告壬○○之選任辯護人雖於
    原審準備程序中認該等證人於警詢中之證詞係審判外陳述，
    不具證據能力，但於原審審理中提示該等證人於警詢中之證
    詞，要求表示意見時，並未就證據能力提出異議，附此敘明
    ）。
二、證人林泰山、葉Ｏ傑、趙Ｏ豪、潘Ｏ晟於偵查中向檢察官所
    為之陳述：
    本院細稽上開證人於偵查中之所證，不僅具體明確，並均係
    在檢察官告以偽證罪之處罰規定以後，始具結陳述。此有檢
    察官歷次訊問筆錄暨各該證人結文在卷可考。是上開陳述內
    容之任意性，自已足供擔保。此外，本案復未見檢察官在偵
    查中有何違法取供而不具信用性之情事，應認上開陳述「非
    顯不可信」，依刑事訴訟法第159條之1第2 項規定，自應例
    外賦予其證據適格之地位，而認其具有證據能力。
三、證人即共同被告丙○○於 93年6月24日偵查中向檢察官所為
    之陳述暨證人即共同被告戊○○於 93年7月15日偵查中向檢
    察官所為之陳述：
    上開陳述均未經具結，依刑事訴訟法第158條之3之規定，固
    不得作為本案其他被告犯罪之證據，不具證據適格，無證據
    能力。然查：
  1.丙○○於原審94年12月20日審理中，經分離調查證據程序，
    將其轉換為證人身分後，就共同被告壬○○、甲○○、戊○○涉案部分具結作證，在檢察官主詰問提示上開筆錄（93年
    度少連偵字第16號卷(1)第320 頁起）讓其表示意見時，丙○○明白表示「於偵訊時所言實在，那時我精神狀況正常，不
    是我自己編出來的故事。今日所言不記得，是因為時間隔太
    久忘記了」等語【見原審卷(1)第236 頁】，顯然證人丙○○
    係經原審告以偽證罪之處罰規定後具結陳述，並踐行詰問程
    序，是上開證人丙○○於偵查中不具證據能力之證詞，已成
    為原審審理中合法證言之一部分，其於原審審理時之所證，
    應有證據能力，得為本案之證據。又丙○○雖事後陳明其係
    器質性精神疾病患者，會有頭痛的症狀，然其並非精神分裂
    或妄想症患者，其於偵查中之陳述（為在原審證言之一部分
    ）前後連貫而一致，且其到庭之整體表現，不僅敘事條理分
    明，並能充分防禦自己權利，此觀其於原審受命法官行準備
    程序時，猶知避重就輕，在審理中，猶能就本案發生之過程
    鉅細靡遺描述，互相勾稽，足徵其有足夠之自我行為認識力
    暨控制力，故其事後主張罹患器質性精神病云云，核與其上
    開證言無關，併敘明之。
  2.戊○○於原審94年12月20日審理中，經分離調查證據程序，
    將其轉換為證人身分後，就共同被告壬○○涉案部分具結作
    證，並經原審當庭勘驗其於 93年7月15日偵查中向檢察官為
    陳述時之VCD 影音光碟片，確認該次偵查筆錄記載內容係戊○○所言，並以此質問戊○○，戊○○亦表示對筆錄記載內
    容無意見等情，有上開偵訊筆錄、審判筆錄附卷可憑（見93
    年度少連偵字第16號卷(1)第333至334頁、本院卷(1)第252 頁
    ），顯然證人戊○○係經原審告以偽證罪之處罰規定後具結
    陳述，並踐行詰問程序，是上開證人戊○○於偵查中不具證
    據能力之證詞，已成為原審審理中合法證言之一部分，其於
    原審審理時之所證，應有證據能力，得為本案之證據。
四、證人即共同被告戊○○、丙○○、己○○、庚○○於原審審
    判中之陳述：
    刑事審判上之共同被告，係為訴訟經濟等原因，由檢察官或
    自訴人合併或追加起訴，或由法院合併審判所形成，其間各
    別被告及犯罪事實仍獨立存在。故共同被告對其他共同被告
    之案件而言，為被告以外之第三人，本質上屬於證人，是於
    審判中，倘業經法院踐行法定程序，轉換其為證人身分，並
    以證人身分命其到場具結暨接受詰問，則其陳述，自亦得作
    為認定被告犯罪事實之判斷依據（大法官會議釋字第582 號
    解釋意旨參照）。查本案共同被告戊○○、丙○○、己○○
    、庚○○均曾於原審審理時，轉換證人身分，並經本院告以
    得依刑事訴訟法第181 條規定拒絕證言之旨，猶不拒絕證言
    ，並於具結後，踐行詰問程序，則共同被告戊○○、丙○○
    、己○○、庚○○以證人身分所為之陳述，自有證據能力，
    而得據為認定本案被告犯罪事實之判斷依據。
五、證人癸○○、許芳瑗、蔡宛真、簡祥任、林泰山、乙○○、
    林家福、林淵仁、葉Ｏ傑、潘Ｏ晟及趙Ｏ豪等人於原審審理
    時之證述：
    均經原審告以偽證罪之處罰規定後始具結陳述，並踐行詰問
    程序，是上開證人於原審審理時之所證，應有證據能力，得
    為本案之證據。
六、證人即共同被告庚○○於原審少年法庭 93年6月17日訊問時
    （93年度少調字第157 號案件），經法院告以偽證罪之處罰
    規定後具結作證，係被告以外之人於審判外向法官所為之陳
    述，並經原審於審理中提示予檢察官、被告、辯護人表示意
    見，已踐行合法之調查證據程序，依刑事訴訟法第159條之1
    第1 項之規定，上開證人於本院少年法庭之證言，應有證據
    能力，得為本案之證據。
七、本案所涉之書證，即被告戊○○、壬○○、己○○、丙○○
    分別使用之0000000000、0000000000、0000000000、000000
    0000 號行動電話於案發期間之雙向通聯紀錄各1份，台北縣
    政府警察局勤務指揮中心受理各類案件記錄單，證人即警員
    林淵仁製作之職務報告書，臺北縣政府警察局金山分局刑案
    現場勘察報告表，案發現場照片，道路交通事故現場圖，車
    牌號碼9N-0357 號車輛照片，現場圖，道路交通事故照片，
    游志揚之長庚紀念醫院診斷證明書、出院病歷摘要，庚○○
    之長庚紀念醫院診斷證明書、行政院衛生署基隆醫院驗傷診
    斷書，癸○○之長庚紀念醫院診斷證明書，臺灣基隆地方法
    院檢察署 93南甲字第117號相驗屍體證明書，法務部法醫研
    究所（93）法醫所醫鑑字第0766號鑑定書，法醫理字第0940
    004509號函，游志揚解剖照片，財團法人長庚紀念醫院94年
    10月11日（94）長庚院基字第3086號函，原審當庭勘驗臺灣
    基隆地方法院檢察署檢察官訊問證人潘０晟、趙０豪及被告
    戊○○之偵訊光碟結果（94年12月20日審判筆錄），經審酌
    其作成之情況，核均與刑事訴訟法第159條之4之規定相符，
    復查無違背法定程序之取得情形，因認宜例外賦予其證據適
    格之地位，認有證據能力，得為本案之證據。
乙、實體部分：
壹、認定犯罪事實所憑之證據及理由：
一、被告壬○○、甲○○、戊○○共同傷害游志揚致死部分：
（一）訊據被告壬○○、甲○○、戊○○均矢口否認有傷害游志
      揚致死之犯行，被告壬○○辯稱：沒有打傷游志揚，也沒
      有拿棍棒云云；其選任辯護人則為其答辯稱：壬○○在游
      志揚遭人攻擊時，根本不在店外，而係在店內，並無喝令
      『打』、『呼死』，亦未持棍棒毆打游志揚等語。被告甲○○、戊○○均辯稱：沒有下手打游志揚云云；被告甲○○之指定辯護人為其答辯稱：被告甲○○並未參與毆打游
      志揚，對壬○○毆打游志揚部分，不負共犯之責等語；被
      告戊○○之選任辯護人為其答辯稱：被告戊○○未參與毆
      打游志揚，亦未與任何人有犯意之聯絡等語。惟查：
（二）被告壬○○因不滿游志揚誤將熱茶水潑到許方瑗，且事後
      態度不佳，電話召集戊○○及少年潘０晟、趙０豪、葉０
      傑等人前來「十五的月亮」欲修理游志揚、庚○○、林泰
      山等人乙節。業據證人庚○○於原審審理中證稱：「（93
      年4月25 日去『十五的月亮』卡拉ＯＫ店做何事？）當天
      晚上我與林泰山、游志揚、林正雄、黃演國一起到該店的
      包廂，大陸女子是後來才來的，游志揚與林正雄因為過去
      的生意糾紛，有點不愉快，游志揚的水杯內的水，有潑到
      女服務生，後來1 個男子兩度進包廂探頭，並沒有交談，
      也沒有爭吵，後來我們先送林正雄、黃演國出店，他2 人
      先離開，我們其餘3人繼續進包廂喝酒約10 分鐘，後來林
      泰山出包廂結帳時，林泰山進來包廂說沒有喝多久，怎麼
      收費這麼貴，並說摔一個杯子要賠壹仟元，接著老闆娘癸○○進入包廂說和游志揚、林泰山有認識，癸○○說摔破
      的杯子就不用賠了，大家都認識，就將杯子的錢還給林泰
      山，至於退錢的場所是在包廂內或櫃台，我不記得了」等
      語【見原審卷(1)第223 頁】；證人林泰山於警詢時證稱：
      「當晚我和林正雄、黃演國、庚○○、游志揚到『十五的
      月亮』包廂內喝酒，後來游志揚與林正雄因之前合夥檳榔
      攤的事吵架，游志揚摔杯子時撞到桌子，桌上熱茶燙到我
      和女服務生（許方瑗），我送黃演國載林正雄先回去，返
      回包廂時有一個年輕人（壬○○）跟我進包廂，後來我去
      櫃台買單，女服務生說摔破1個杯子要1千元，共摔破3 個
      杯子要3千元，連酒菜要6千元，後來癸○○說大家都認識
      ，杯子不用算錢，離開時櫃台服務生就拿3 千元還我。」
      等語（見93年度相字第192號卷第23 頁）；證人許方瑗於
      警詢時證稱：「當晚有在包廂內看到游志揚摔茶壺，熱茶
      潑到我的左腳腳踝。算帳時是癸○○要我列摔杯子要賠 1
      千元，癸○○說要加3 千元，後來癸○○在包廂內和客人
      談好出來櫃台跟我說3千元要退還，我就拿3千元給買單的
      客人（林泰山）。」等語（同上相卷第64頁）；證人甲○○於警詢時證稱：「當晚我打電話給丙○○，他邀我去『
      十五的月亮』，我抵達後約半小時，有一群人（游志揚等
      人）進來坐在包廂內，不久他們就在吵架，許方瑗端熱茶
      進去，因為客人摔杯子熱茶燙到許方瑗，許方瑗出來跟壬○○說，壬○○跑到包廂內去看，回來時就說『他們的口
      氣很差，想要修理他們、打他們』，過一會兒包廂內有人
      （林泰山）出來買單，嫌帳單太貴，他回包廂時壬○○也
      跟進去，我隨後有到包廂看，癸○○在包廂內和客人談帳
      單問題，這時壬○○和包廂內之人怒目相視，癸○○說杯
      子不用賠錢，包廂內的客人就要離開，而開車撞人的人（
      庚○○）沿路一直以髒話罵壬○○，壬○○跟著他們想要
      打他們，癸○○跟壬○○說『這是認識的不能打』，他們
      就走到店門口」等語（見同上相卷第37至38頁）；證人丙○○於偵查時供稱：「當晚11點多，壬○○打電話給我叫
      我去卡拉OK喝酒，我就找丁○○騎車載我過去，我們2 人
      到時是11點半左右，到店內時，周嘉鴻打電話給我問我在
      何處，我說在卡拉OK喝酒，他過了10多分鐘後就自己機車
      過來。約11點4、50分時，對方有男有女約6人就到店裡包
      廂，約12點左右，童某女友許方瑗到對方包廂內，被人用
      酒或茶潑到，她告訴童某此事，童某就單獨1 人進去該包
      廂，不久他出來後很不高興就叫我找人過來，我就打電話
      給己○○叫他找一些人過來，我等了一會兒他還沒來，所
      以我又打給戊○○，問他們到了沒，我講完電話後，約12
      點多，對方在包廂內吵架，其中有人就先走了，過沒多久
      ，對方剩下的人要一起走了，此時戊○○已到，在店外等
      著，等對方的人走出店外，我們4 人也跟出去，這時死者
      在跟老板娘講話，戊○○等人圍在旁邊」等語【見93年少
      連偵字第16號偵查卷(1)第321 頁】。於原審審理時時結證
      稱其於93年6月24日偵查中之陳述屬實【見原審卷(1)第236
      頁】。。上開證人之證言互核相符，足認被告壬○○因不
      滿游志揚誤將熱茶水潑到許方瑗，且因事後態度不佳，乃
      有修理、傷害游志揚、庚○○、林泰山等人之意。
（三）證人葉０傑於93年5月20 日警詢時證稱：「當天我與潘０
      晟、趙０豪、『豪偉』（戊○○）及3 名不知姓名的青少
      年，本來在金山鄉○○路一家『神網』網咖前聊天，其中
      有人說要去『十五的月亮』卡拉OK店，我就騎機車載潘０
      晟一起去，到了店外不久便一同進入店內，與壬○○、丙○○、周嘉鴻、丁○○會合，接著便一起到店門口等，等
      到游志揚一行人出來，雙方便僵持談話，後來不知是誰喊
      打，大家便一湧而上圍毆游志揚受傷倒地，我是赤手空拳
      打他，當時人很多」等語【見93年少連偵字第16號偵查卷
      (1)第76頁】。復於偵查時證稱：「93年4月26 日凌晨我和
      『黑人』（潘０晟）、趙０豪及戊○○一起騎機車過去『
      十五的月亮』，我們到達該店約11點到12點，到了後我們
      4 人就進去找『大茂』（丙○○），此時對方的人離開包
      廂走出店外，丙○○他們4人跟著出去該店，我們4人也跟
      丙○○出去，我看到丙○○他們4 人中有人在跟對方起口
      角，後來壬○○就從路邊撿起一根長條狀的東西，衝過去
      一直打死者，其他人看到後，也有人衝過去。」等語【見
      93少連偵字第16號卷(1)第75至77、343至344頁】；證人趙
      ０豪於偵查時證稱：「4月25 日當天晚上是『黑人』（潘
      ０晟）找我去『十五的月亮』的，他說戊○○說『大茂』
      （丙○○）找他喝酒，後來我跟他就騎1 台車過去，到了
      之後，我們就進去找他們，葉０傑、戊○○他們當時已在
      那裡，我看到壬○○跟幾個客人出去店外，此時丙○○說
      『出去看看』，於是我們全部都出去看，看到壬○○在跟
      幾個客人吵架，吵一吵客人要去開車，壬○○就在門口附
      近水溝拿了1支東西，並且說『打』，當時對方還有1個人
      走在後面，他就朝那人背後一直亂打，他喊打時另有2、3
      人衝過去」等語【見同上偵卷(1)第360至361頁】；另證人
      潘０晟於偵查時證稱：「93年4月25 日晚上是戊○○找我
      去『十五的月亮』，我在路上遇到趙０豪，就騎車載他過
      去，到了之後，我看到丙○○、甲○○、壬○○3 人、老
      板娘（癸○○）還有另外2、3個我不認識的人從店裡面走
      出來，壬○○在跟幾個客人吵架，老板娘則在勸架，吵一
      吵客人要去開車，壬○○就在店外草叢邊拿了1 支棍棒，
      並且說『打』，當時對方還有1 人走在後面，他就朝那人
      背後一直亂打，他喊打時另有3、4人衝過去。」等語【見
      同上偵卷(1)第361至363頁】。並有被告戊○○、壬○○、
      己○○、丙○○分別使用之0000000000、0000000000、00
      00000000、0000000000號行動電話於案發期間之雙向通聯
      紀錄各1份在卷可憑【附於93年度少連偵字第16 號卷(1)第
      204至205、225至226、196、232至234頁】。
（四）綜合上開證人之供述，足以認定被告壬○○係透過被告丙○○以電話通知被告戊○○、己○○等人至「十五的月亮
      」，姑不論其等於電話中邀約之內容係為唱歌喝酒，或係
      為打架尋仇，然被告戊○○及證人潘０晟、趙０豪、葉０
      傑等人接獲通知陸續抵達現場後，即與被告壬○○、丙○○、丁○○、甲○○圍堵在「十五的月亮」大門，阻撓游
      志揚等人離去，並在被告壬○○喊「打」時，上開圍堵於
      大門口之人即分別毆打游志揚及追逐庚○○、林泰山，顯
      然被告壬○○、甲○○、戊○○、丙○○、丁○○與證人
      葉０傑、潘０晟、趙０豪於斯時即基於共同傷害之犯意而
      分工為之，已可認定。至於被告戊○○與證人葉０傑、潘
      ０晟、趙０豪於偵查時雖對於抵達現場之先後順序及方式
      供述不一，然均一致證稱被告壬○○、甲○○、戊○○、
      丙○○、丁○○及證人葉０傑、趙０豪、潘０晟等人，於
      游志揚等人離去時，有圍堵於店門口乙節，故渠等陳述不
      一部分，並不影響此部分事實之認定，附此說明。
（五）被告壬○○雖辯稱：游志揚被打時伊在店內，並沒有打游
      志揚，也沒有喊打云云。然查被告壬○○先在現場喊「打
      」，且以預藏之棍棒毆打游志揚乙節，業據證人葉０傑、
      潘０晟、趙０豪於檢察官偵查時證述綦詳，有如上述，證
      人戊○○於偵查時證稱：「當晚抵達『十五的月亮』時有
      進去找丙○○，不到10秒鐘，有2、3個客人（游志揚、庚○○、林泰山）要離開，壬○○跟丙○○就叫他們等一下
      不要走，我們4 人（戊○○、葉０傑、潘０晟、趙０豪）
      跟著出去看發生何事，壬○○跟他們對話的語氣不是很好
      ，講一講之後，那些客人要去開車了，壬○○就開口喊打
      ，接著他就拿一枝類似長棍的東西打死者（游志揚），另
      還有4、5人衝過去，只有壬○○1 個人拿武器」等語【見
      93年度少連偵字第16號卷(1)第333至334頁】。於原審審理
      時亦結證稱對其於 93年7月15日偵查中之陳述無意見等語
      【見原審卷(1)第252 頁】。查上開證人之證詞互核一致，
      況經原審當庭勘驗台灣基隆地方法院檢察署檢察官訊問證
      人潘０晟、趙０豪及被告戊○○之偵訊光碟結果，其陳述
      內容與偵訊筆錄之記載相符【見原審卷(1)第247、252頁】
      ，足認渠等上開證言顯與事實相符，可以採信，被告壬○○確有持棍毆打游志揚之犯行洵堪認定。其上開所辯，與
      事實不符，不足採信。雖證人戊○○、葉０傑、潘０晟、
      趙０豪嗣於於原審審理時改稱：「不確定是何人毆打游志
      揚」云云，顯係事後迴護被告壬○○之詞，諉無可採。被
      告壬○○之選任辯護人為壬○○辯護稱：「被告壬○○不
      在現場」云云，然查辯護人此部分之主張，無非係以癸○○於原審審理時證稱：「當天我有喝酒，因一向是壬○○
      、許方瑗、蔡宛真照顧我，所以應該是他們扶我進來，我
      知道當天聽約有2、3人扶我。」、證人簡祥任證稱：「癸○○陪3男3女離開，有回店內，好像有人陪她進來。」等
      語【見原審 95年1月11日審判筆錄】，據以推論被告壬○○於游志揚遭人毆擊時不在場。然查證人癸○○與被告壬○○一向友好，其所言是否有迴護被告壬○○之虞，尚未
      可知，且證人癸○○、簡祥任實際上僅證稱好像有2、3人
      扶癸○○，至於是否確為被告壬○○，亦未明確指明，僅
      有推測而已，況且證人癸○○上開所證，顯然與證人戊○○、葉０傑、潘０晟、趙０豪上開證述內容相左，自難採
      為被告壬○○不在場之證明，附此說明。
（六）證人庚○○於案發後之 93年5月17日警詢筆錄內即指認被
      告壬○○、甲○○係圍毆游志揚之人【見93年度少連偵字
      第16號卷(1)第58至61、66至67頁】，於原審審理時亦證稱
      ：「有看到很多人在打游志揚，我認不出是誰，但確定壬○○、甲○○有衝過來」等語【見原審卷(1) 第225頁】，
      復於原審少年法庭 93年6月17日訊問時指稱：「當時戊○○、少年潘０晟都在機車上，都有衝過來打人，先衝向游
      志揚的後面，我不能確定是何人拿東西打，但我可以確定
      戊○○有衝過來‧‧‧少年趙０豪、葉０傑也有在場，也
      是坐在機車上，當時人很多，我確定所有的人（含趙０豪
      、葉０傑）都有衝過來」等語（見原審93年度少調字第15
      7號卷第197至198 頁）。顯然證人庚○○已具體指明被告
      甲○○、戊○○確有下手參與圍毆游志揚之事實。再參以
      證人丙○○於於偵查時供稱：「（在店門口）死者（游志
      揚）在跟老板娘（癸○○）講話，戊○○等人圍在旁邊，
      等對方講完話要走開去開車，突然有人喊打，在外的人就
      衝上去打死者，而死者的2 個朋友（庚○○、林泰山）見
      狀就跑，我與丁○○就去追林泰山，但沒追到‧‧‧我看
      到外面的人，包括戊○○、趙０豪、潘０晟、葉０傑、另
      外1、2人我不認識及甲○○、壬○○全部都衝向死者，因
      為我看到他們全部都在打死者，所以我才跟丁○○去追林
      泰山」等語【見93年度少連偵字第16號卷(1)第320 頁起】
      。於原審審理時亦結證稱其於 93年6月24日偵查中之陳述
      屬實【見原審卷(1) 第236頁】，其已明白供稱被告甲○○
      、戊○○確有參與下手毆打游志揚之事實。互核上述證人
      庚○○與丙○○之證詞悉相符合，足認應與事實相符。又
      查證人葉０傑於 93年5月20日警詢時證稱：「我與潘０晟
      、趙０豪、壬○○、丙○○、甲○○、丁○○、辛○○及
      不知名3個少年，於 93年4月26日0時許，在萬里鄉大鵬村
      頂社16之4號的『十五的月亮』卡拉OK店前，一起圍毆1個
      人，後來那個人傷重不治死亡。我不清楚原因，我是和人
      一起去的，有人喊打我就打。‧‧‧大家一湧而上圍毆游
      志揚受傷倒地，我是赤手空拳打他」等語【見93年度少連
      偵字第16號卷(1)第76、77頁】。於偵查時結證稱：「看到
      丙○○他們四人（壬○○、甲○○、丙○○、丁○○）中
      有人跟對方起口角，後來壬○○拿一根棍棒衝過去打游志
      揚，其他人看到後，也有衝過去（包括和丙○○同桌之其
      他3人，即甲○○、壬○○、丁○○）」等語【見 93年度
      少連偵字第16號卷(1)第343至344頁】。於原審證稱：「壬○○喊打時，另有2、3人衝過去（打游志揚）」等語（見
      同上偵卷第361 頁）；證人趙０豪則證稱：「我看到壬○○、丙○○、丁○○、甲○○和對方在店外起衝突，有人
      喊打，就看到壬○○、丙○○、丁○○、甲○○4 人衝過
      去」等語【見原審卷（一）239 頁】。該三位證人均證稱
      被告甲○○確於毆打游志揚之始即衝上前參與，益徵被告
      甲○○確有下手毆打游志揚無誤。至於證人葉０傑、潘０
      晟、趙０豪嗣於原審審理時改稱有聽到人喊打，就看到一
      堆人過去打人，至於誰打誰不清楚，戊○○沒有參與云云
      ，顯與證人庚○○、丙○○上開證述內容相悖，應係迴護
      與渠等共赴「十五的月亮」之被告戊○○，藉以脫免自身
      罪責之詞，自非可採。被告甲○○、戊○○上開辯解，不
      足採信。
（七）又查台北縣政府警察局勤務指揮中心於93年4月26日凌晨0
      時53分，接獲民眾報案，表示有民眾在台北縣萬里鄉「十
      五的月亮」卡拉OK前持棍棒鬥毆事件，有台北縣政府警察
      局勤務指揮中心受理各類案件記錄單1 份在卷可憑【附於
      同上偵卷(1)第179頁】，經警到場處理，並於93年4月26日
      將游志揚送往基隆長庚紀念醫院急診，同日接受開顱手術
      清除顱內積血，術後轉入加護病房治療，同年 5月17日急
      救無效，於上午10時25分死亡，經臺灣基隆地方法院檢察
      署檢察官督同法醫師相驗結果，認為「游志揚係遭鈍器(
      即可能球棒）重擊致頭部外傷及顱內出血，並併發腦死及
      嚴重支氣管肺炎而死亡」，而法務部法醫研究所解剖鑑定
      結果，亦認定「游志揚除了頭部鈍器傷之外，並未發現其
      他各處的鈍器傷及銳器傷。其他處縱使有毆擊傷，恐也難
      看出。依傷勢及資料記載，其頭部之傷應該是球棒所擊，
      無法看出有特別的另類鈍器傷」等情，有 93年5月17日長
      庚紀念醫院診斷證明書、出院病歷摘要、法務部法醫研究
      所（93）法醫所醫鑑字第0766號鑑定書、法醫理字第0940
      004509號函、游志揚解剖照片42幀、臺灣基隆地方法院檢
      察署93南甲字第鑑117號相驗屍體證明書各1份在卷可稽【
      附於93年度相字第192號卷第172至175、178至194、198頁
      ；93年度少連偵字第16號卷(1)第113頁；原審卷(1)第198頁
      】。查死者游志揚在走出『十五的月亮』卡拉OK店時，並
      未受傷，於遭被告壬○○、甲○○、戊○○及少年潘０晟
      、趙０豪、葉０傑與另3 位不知姓名之少年，以木棍及徒
      手圍毆後，始倒在血泊中，經送醫不治死亡，其間既無其
      他因素介入，顯然游志揚之死亡確係遭渠等圍毆之傷害行
      為所造成。
（八）按共同正犯之意思聯絡，不限於事前有所協議，其於行為
      當時，基於相互之認識，以共同犯罪意思參與者，亦無礙
      於共同正犯之成立；且意思之聯絡並不限於事先有所謀議
      ，即僅於行為當時有共同犯意之聯絡者，亦屬之，且其表
      示之方法，亦不以明示通謀為必要，即相互間有默示之合
      致，亦無不可。是共同實施犯罪行為之人，在合同意思範
      圍以內，各自分擔犯罪行為之一部，相互利用他人之行為
      ，以達其犯罪之目的，即應對全部所發生之結果，共同負
      責。又刑法第277條第2項前段之傷害致人於死罪，係因犯
      罪致發生一定結果而加重其刑之加重結果犯，以行為人對
      於結果之發生「有預見之可能」為要件。而所謂能預見乃
      指客觀情形，即依一般人之知識經驗可得預見其發生死亡
      結果為已足，與主觀上有無預見之情形不同。即加重結果
      犯之成立，以行為人對於結果之發生在客觀情形有預見之
      可能，即有適用。又共同正犯之行為，應為整體觀察，而
      為整個共同行為負其責任，非得僅就自己實施之行為負責
      。本件死者游志揚之致命傷，依卷附長庚紀念醫院診斷證
      明書、出院病歷摘要、法務部法醫研究所（93）法醫所醫
      鑑字第0766號鑑定書、法醫理字第0940004509號函、解剖
      照片、臺灣基隆地方法院檢察署 93南甲字第鑑117號相驗
      屍體證明書等書證之記載，雖可認定係被告壬○○以木棍
      毆打所造成，惟其傷害行為既在被告壬○○、甲○○、戊○○3 人犯罪之共同意思範圍內，被告甲○○、戊○○對
      於共犯壬○○之實施行為，既互相利用，就傷害之結果，
      自應共同負責，不得僅以非其等所為而解免罪責，故被告
      甲○○之指定辯護人及被告戊○○之選任辯護人為被告辯
      護稱甲○○、戊○○二人不負共犯責任云云，顯有誤會。
      又查殺人與傷害之區別，應以有無殺意為斷，其受傷部位
      是否致命部位，有時雖可藉為認定有無殺意之心證，究不
      能據為絕對標準（參照最高法院18年上字第1309號判例意
      旨）。查被告壬○○、甲○○、戊○○與游志揚彼此間並
      不相識亦無仇隙，當日係因游志揚誤將茶水燙到被告壬○○女友，因未致歉而肇致被告壬○○、甲○○、戊○○圍
      毆游志揚，已如上述，顯見被告3 人與游志揚間並無深仇
      大恨，被告3 人縱因不滿游志揚而有毆打之動機，然衡情
      應無僅因此細故即驟生殺人之動機，而非致游志揚於死不
      可。公訴人僅因游志揚受擊部位係屬人體頭部要害，遽認
      被告3 人有殺人之犯意，與經驗法則有違。查依吾人日常
      生活之經驗，均知出於衝動毆人，且係數人圍毆1 人時，
      對方幾無還手餘地，此際，如以棍棒作為毆人器械，在客
      觀上可預見有發生死亡結果之危險，被告縱係出於傷害之
      犯意，惟渠等圍毆之行為，仍導致游志揚傷重死亡之結果
      ，其間顯然有相當因果關係甚明，則渠等對毆人傷害致死
      之結果自應負擔罪責。綜上所言，被告壬○○、甲○○、
      戊○○共犯傷害游志揚致死犯行，事證明確，犯行洵堪認
      定，應依法論科。
二、庚○○過失傷害（癸○○）部分
（一）訊據被告庚○○矢口否認有過失傷害癸○○之犯行，辯稱
      伊在車上目睹游志揚被圍毆倒地，因為想要救游志揚，就
      開車衝散人群，伊沒有撞到癸○○，也不知道癸○○為何
      會受傷等語；其選任辯護人則為其辯護稱：被告庚○○並
      未撞傷癸○○，縱確有撞傷癸○○之事實亦屬緊急避難行
      為而阻卻違法等語。惟查：
  １、被告庚○○固不否認其於案發時、地駕駛車牌號碼9N-935
      7 號自用廂型車，於「十五的月亮」前來回衝散圍毆游志
      揚之人群，其開車來回衝散人群時疏未注意正在扶游志揚
      之癸○○，而自背後撞傷癸○○等情。而證人癸○○於原
      審審理時證稱：「93年4月25 日晚上我到店外送游志揚他
      們離開，因為我有喝酒，有2、3個人扶我進來店內，因為
      店外面很吵，有很多人在外面，我感覺不太對勁，為何有
      人半強迫送我回店內，就出店門看，看到游志揚躺在地上
      （頭朝店門口，垂直躺在店門前），沒有注意到旁邊情形
      ，我要過去拉他的手，當時我半彎著背對著馬路，只有我
      1 人去扶游志揚，隱約感覺到有車子，聽到很大聲的引擎
      聲，我右眼餘光看到暗色的休旅車過來，後來就沒感覺。
      車子撞到我哪裡，我不清楚，只知道最後趴在游志揚身上
      ，回復意識時，我人已在加護病房」等語（一審卷二12至
      17 頁）。證人許方瑗於原審審理時證稱：「93年4月25日
      我有跟癸○○一起出去送客，看到店門口外有一堆人，癸○○有回到店內，又再出去，因為我在櫃台內看得到店外
      ，有看到癸○○要扶游志揚，看到1 台墨綠色廂型車從金
      山往萬里方向撞過來，因為廂型車有加裝金屬保險桿，當
      時癸○○是彎著腰要扶游志揚，廂型車是前面撞到癸○○
      背部的下半身，廂型車撞人後，往萬里方向開走，又繞回
      來，癸○○昏倒在地。廂型車是庚○○駕駛」等語（一審
      卷二19頁）。證人蔡宛真於原審審理時證稱：「93年4 月
      25日晚上我剛好走到店門口，看到店門口很亂大約有5、6
      個人，有看到廂型車，癸○○走到店門外靠近電線桿處與
      游志揚說話，後來廂型車從基隆往金山方面撞過來，也就
      是從癸○○的背面撞到她，車子撞人後又繞回來，我在那
      時看到駕駛是庚○○」等語（一審卷二20至22 頁）上開3
      證人均證稱被告庚○○駕駛廂型車來回衝散人群時，有撞
      擊到癸○○之事實，足認確有其事。
　２、復依卷附台北縣政府警察局金山分局刑案現場勘察報告表
  　　記載：「經本局鑑識人員覆勘9N-0357 號車輛，當時天氣
　  　陰天，休旅車前方有2 處疑似撞擊點，一處左前方保險桿
  　  距離地面約0.65公尺，另一處前車牌離地面約0.60公尺處
      」等情，亦與證人癸○○遭車輛撞擊之地面距離相同；再
      依卷附道路交通事故現場圖、車牌號碼9N-0357 號車輛照
      片12幀、現場圖1份、案發現場照片14 幀、道路交通事故
      照片9幀【附於93年度少連偵字第16號卷(1) 第169、175、
      177至178、180、294至300頁；同上偵卷(2)第163、56、12
      2頁；93年度相字第192號卷第107至111頁】，均足以佐證
      上開證人證言之真實性。而關於被害人所受之傷勢，依卷
      附證人癸○○於 94年7月22日、93年4月28日、93年6月19
      日、93年12月22 日、94年3月23日之長庚紀念醫院基隆分
      院診斷證明書載明：「癸○○於 93年4月26入院至加護病
      房照顧至93年5月4日，於 93年4月28接受腹部探查，切除
      壞死結腸併行結腸造口手術，於93年6月19 日出院，經診
      斷為：乙狀結脹破裂併腹膜炎、雙側血胸、不穩定骨盆骨
      折，目前長短腳3.5 公分，行動不便仍在使用人工肛門」
      等情【見93年度少連偵字第16號卷(1)第342 頁、93年度少
      連偵字第16號卷(2)第50、122、163頁】。益徵被告庚○○
      確實駕車不慎撞擊癸○○成傷無訛。查被告庚○○為解救
      其兄游志揚而開車衝散人群，本應注意車前狀況，避免行
      進中之車輛撞擊他人，依當時之情況，本可以鳴按汽車喇
      叭等其他行為，達到吸引其他人注意閃避，或迫使圍毆人
      群離開之目的，斯時並無不能注意之情形，竟疏未注意車
      前狀況而撞擊正在扶救游志揚之癸○○，造成癸○○受有
      上述之傷勢，顯然具有過失，且其過失駕車行為與癸○○
      所受傷勢間有相當因果關係，洵堪認定。被告庚○○及其
      原審選任辯護人辯稱被告沒有撞到人云云，顯與事實不符
      ，不足採信。至於證人許方瑗於原審審理時雖曾證稱：「
      庚○○撞癸○○時，有看到庚○○身旁有載人，不知是男
      是女」云云，但查，斯時在現場駕車來回驅散人群之車輛
      僅有被告庚○○駕駛之廂型車而已，並無其他車輛經過現
      場，此亦為在場之人所不爭執，即被告庚○○亦未辯稱其
      車上尚有他人乘坐，從而證人許芳瑗上開證詞，要係因本
      案已發生近2年，時過已久，記憶模糊所致，與事實不符
      ，無可採信。原審被告庚○○之選任辯護人執此為被告辯
      護稱係另有其他人駕車撞傷癸○○云云，顯非可採。
  ３、按因避免他人生命之緊急危難而出於不得已之行為不罰，
      刑法第24條第1 項定有明文。惟所稱緊急避難行為，係以
      自己或他人之生命身體自由財產猝遇危難之際，非侵害他
      人利益，別無救護之途為必要之條件（最高法院24年上字
      第2669號判例參照）。被告庚○○為救護其兄游志揚遭人
      毆擊，而駕車驅散圍毆之人群，依當時情形，雖甚危急，
      但並非以傷害癸○○之身體為其排除危難之必要條件；亦
      即被告庚○○於駕車驅散人群之際，如盡相當之注意，仍
      可避免行進中之車輛撞擊到癸○○成傷，換言之，非必須
      傷害第三人即癸○○始可避免其兄游志揚遭人毆擊之危難
      ，是本件純屬被告庚○○有無過失與否之問題，與緊急避
      難行為無關，不足以構成阻卻違法之事由。原審被告庚○○之選任辯護人為被告辯護稱其行為符合緊急避難乙節，
      尚有誤解。
  ４、關於被害人受傷情形，經原審向長庚紀念醫院基隆分院函
      查結果，經覆稱：「癸○○主要傷害為結腸破裂經手術
      後目前尚有人工肛口。 骨盆不穩定骨折併長短腳約3.5
      公分。上述之傷害未達刑法第10條重傷害之定義」等語，
      此有該院94年10月11日（94）長庚院基字第3086號函在卷
      可憑【附於原審卷(1)第105 頁】。是被告庚○○之犯行，
      應無成立過失致重傷害犯行之餘地，併予敘明。
三、被告壬○○、甲○○、丙○○、丁○○、辛○○、己○○共
    同傷害庚○○部分：
（一）訊據被告壬○○、甲○○、丙○○、丁○○均坦承有毆打
      庚○○之事實，核與證人庚○○於原審審理中證稱：「其
      第2 次駕車折回『十五的月亮』現場時，遭現場聚集之被
      告等人毆打，後來是警察拉伊上巡邏車才被送到醫院治療
      」等語（原審 95年1月26日審判筆錄）相符，並有卷附長
      庚紀念醫院基隆分院診斷證明書載明：「庚○○於 93年4
      月26日1時29 分，至該院急診求診，經診斷結果為：頭部
      封閉性受傷、頭皮2 公分撕裂傷」、行政院衛生署基隆醫
      院驗傷診斷書載明：「庚○○於 93年4月28日下午15時30
      分至該院檢驗，經檢驗結果為：左額部頭皮撕裂傷長 2.5
      公分、頂部頭皮腫脹5X5公分、左下頷腫脹5X3公分、枕部
      頭皮腫脹3X3公分」等語及案發現場照片共14幀【附於 93
      年度少連偵字第16號卷(1)第64、65、294至300頁】可佐。
      足認被告壬○○、甲○○、丙○○、丁○○上開自白與事
      實相符，渠等之犯行明確，應依法論科。原審審理時被告
      丙○○、丁○○之指定辯護人為被告2 人辯護稱渠二人並
      未打庚○○云云，顯然與被告丙○○、丁○○上開之自白
      內容不符，尚非可採，併此說明。
（二）原審審理時被告壬○○、甲○○之選任辯護為被告辯護稱
      被告2 人係因癸○○遭庚○○駕車撞傷，乃基於義憤而打
      人等語。然按當場激於義憤而傷害人之身體之罪，以傷害
      原因由於被害人不義之行為所激起為要件。所謂不義行為
      ，必須在客觀上足以引起公憤者，始足以當之。本件係肇
      因於被告壬○○、甲○○等人因細故而糾眾圍毆庚○○之
      兄游志揚倒地，庚○○見狀為驅散圍毆之人群，不慎駕車
      撞擊到癸○○，已如上述，顯然庚○○之行為，在客觀上
      尚難謂係出於不義，且本案肇因於被告壬○○、甲○○等
      人之先前不法犯行，從而庚○○第2 次駕車折回現場時，
      遭被告壬○○、甲○○等人毆打，即與當場激於義憤而傷
      害人之情形並不相當。選任辯護人上開所辯，顯有誤會，
      不足採信。
（三）訊據被告辛○○、己○○二人矢口否認有何傷害庚○○之
      犯行，被告辛○○辯稱當時伊不在現場云云；被告己○○
      則辯稱伊有在現場但沒有動手毆打庚○○云云。
（四）然查被告辛○○、己○○參與毆打庚○○之事實，業據證
      人庚○○於原審審理時到院證稱：「93年4月26 日凌晨我
      有第2 次再回『十五的月亮』，我開車載林泰山一到現場
      ，打開車門往游志揚倒地處走，還沒走幾步，就有一堆人
      跑過來打我，印象中在庭的被告辛○○有打我，他手上有
      拿黑黑的東西，但我不知道是什麼。後來警察把我拉到警
      車內，避免我被人打」等語（見原審卷二第69頁）；證人
      乙○○於原審審理時證稱：「93年4月26 日凌晨有到『十
      五的月亮』卡拉OK，是黃建程通知我表示丈夫游志揚在『
      十五的月亮』發生事情，我趕到現場時看到游志揚倒在地
      上，看到一堆人圍著庚○○在打，我跑到庚○○旁邊，叫
      圍著的人不要打庚○○。對辛○○、己○○印象最深，因
      為他們2 人跟我買過檳榔，有看到辛○○拿黑色手電筒打
      庚○○，當時辛○○好兇」等語（見原審卷二第67、68頁
      ）；證人林家福於原審審理時證稱：「當晚我哥哥林泰山
      打電話到家串，說姊夫游志揚被打，當時家中一群親人就
      趕到『十五的月亮』。抵達後看到游志揚倒在地上，血流
      滿地，過一會，庚○○開車和林泰山一起回到『十五的月
      亮』，庚○○下車時，7、8人圍上去打庚○○，有看到辛○○有拿黑黑的東西打庚○○，也有看到己○○圍上去」
      等語（見原審卷（二）第69、70頁）。經核渠等所證相符
      ，足證被告辛○○、己○○確有參與毆打庚○○之事實。
      況依證人即至現場處理之員警林淵仁於原審到庭證稱：「
      93年4月26 日凌晨有到『十五的月亮』處理本案。當晚我
      和劉錦民員警值凌晨0點到2點的巡邏勤務，當天在簽加油
      站的巡邏箱時，因為加油站在『十五的月亮』附近，看到
      沿路都有人，警車就在『十五的月亮』前約10公尺前停下
      ，看到游志揚躺在地上，我下車問發生何事，現場約有10
      個人左右，有人說庚○○開車撞到癸○○，並說庚○○已
      經逃逸了，我趕緊叫救護車。我在現場處理等救護車時，
      約5至10 分鐘後，游志揚的家屬抵達，之後庚○○又開車
      折回現場，將車停在店前20至30公尺，現場有人喊那輛撞
      老闆娘的車子又回來了，現場就有20幾個人（包括家屬、
      少年）往車子方向跑去，庚○○下車時，圍在旁邊的人有
      人勸架，有人打他，記得辛○○圍過去，手上拿著黑黑的
      東西，庚○○被打時，員警將庚○○拉到警車內送醫」等
      語【見原審卷（二）第70、71頁】，並有其製作之職務報
      告書載明：「庚○○駕車回現場，在庚○○下車後，就由
      辛○○、壬○○、丙○○、周嘉鴻、丁○○上前毆打，當
      時毆打時有看見用拳頭及腳踢，唯辛○○毆打後返回車子
      內持黑色手電筒打庚○○時，我們立即將庚○○護送巡邏
      車內並駛離現場送醫」等語【附於93年度少連偵字第16號
      卷(1)第164 頁】，益徵被告辛○○確有持黑色手電筒毆打
      庚○○之事實。綜合上述，被告辛○○、己○○上開所辯
      ，應係卸責之詞，不足採信，其等參與共同傷害庚○○之
      犯行，事證明確，應依法論科。
貳、論罪之理由：
一、新舊法比較：
    查被告行為後，刑法業於94年2月2日修正公布，95年7月1日
    施行，其中修正第2條、第33條第5款，並刪除第56條之規定
    。而修正後刑法第2條第1項規定：「行為後法律有變更者，
    適用行為時之法律。但行為後之法律有利於行為人者，適用
    最有利於行為人之法律。」係規範行為後法律變更所生新舊
    法律比較適用之準據法，於新法施行後，應適用修正後刑法
    第2條第1項之規定，為「從舊從輕」之比較。且於比較時應
    就罪刑有關之共犯、未遂犯、想像競合犯、牽連犯、連續犯
    、結合犯，以及累犯加重、自首減輕暨其他法定加減（如身
    分加減）與加減例等一切規定，綜其全部罪刑之結果而為比
    較（參見最高法院 95年度第8次刑事庭會議決議意旨），茲
    就本件新舊法比較結果說明如下：
（一）依修正前刑法第33條第5款規定，罰金刑僅為1銀元（即新
      台幣3元）以上，但修正後刑法第33條第5款則將罰金刑提
      高為新台幣1 千元以上，並以百元計算之。是以上開刑法
      修正後關於罰金刑之最低數額，已比修正前提高，自以修
      正前之規定較為有利。
（二）修正後刑法第四十一條第一項前段有關易科罰金折算標準
      之規定為：「犯最重本刑為五年以下有期徒刑以下之刑之
      罪，而受六個月以下有期徒刑或拘役之宣告者，得以新臺
      幣一千元、二千元或三千元折算一日，易科罰金。」，而
      修正前同條項就易科罰金之折算標準係規定：「得以一元
      以上三元以下折算一日，易科罰金」，再依修正前罰金罰
      鍰提高標準條例第二條（現已刪除）之規定，就其原定數
      額提高為一百倍折算一日，即係以銀元一百元、二百元、
      三百元折算一日，折算為新臺幣之幣值後，則為以新臺幣
      三百元、六百元、九百元折算一日。是比較修正前後之易
      科罰金折算標準，自以行為時即修正前之規定，較有利於
      被告。本案既仍適用修正前刑法第四十一條第一項前段之
      規定定被告易科罰金之折算標準，自仍應適用修正前罰金
      罰鍰提高標準條例第二條之規定提高折算之罰金數額。
（三）修正前刑法第51條規定：「數罪併罰，分別宣告其罪之刑
      ，依左列各款定其應執行者：」，其中第5 款規定：「宣
      告多數有期徒刑者，於各刑中之最長期以上，各刑合併之
      刑期以下，定其刑期。但不得逾二十年」，修正後刑法第
      51條第5 款規定：「宣告多數有期徒刑者，於各刑中之最
      長期以上，各刑合併之刑期以下，定其刑期。但不得逾三
      十年」，比較結果，修正後刑法並非較有利於被告。
（四）至於行為後法律文字雖經修正，但對行為人倘無有利或不
      利之情形者，即不生應依刑法第二條第一項為新舊法律比
      較之問題。經查被告等人行為時之刑法第二十八條原規定
      ：「二人以上共同『實施』犯罪之行為者，皆為共同正犯
      。」嗣雖經修正為：「二人以上共同『實行』犯罪之行為
      者，皆為共同正犯。」然因被告等係基於犯意聯絡，共同
      實行本件犯行，是不論依新法或舊法，均應構成共同正犯
      ，上述刑法第二十八條之修正內容，對於被告等人並無「
      有利或不利」之影響，依上述說明，自無比較新舊法律適
      用之必要，併予敘明。
（五）被告丙○○前因犯罪受有期徒刑執行完畢，五年內故意再
      犯本件有期徒刑以上之罪，不論依修正前後之刑法第四十
      七條規定，均應論以累犯，並無有利或不利之情形，依上
      述說明，自無適用刑法第二條第一項規定之餘地，而應逕
      行援引現行有效之裁判時法第四十七條第一項規定，為其
      累犯之依據。
二、核被告壬○○、甲○○、戊○○3 人所為傷害游志揚致死部
    分，係犯刑法第277條第2項前段之傷害致死罪。被告庚○○
    所犯過失傷害癸○○部分，係犯刑法第284條第1項前段之過
    失傷害罪，被告壬○○、甲○○、丙○○、丁○○、辛○○
    、己○○所為傷害庚○○部分，係犯刑法第277條第1項之傷
    害罪，被告壬○○、甲○○、戊○○3 人基於普通傷害之犯
    意毆打被害人游志揚致死之行為，公訴意旨認係犯刑法第27
    1條第1項之殺人罪，尚有未洽，惟起訴之基本社會事實相同
    ，自應依法變更起訴法條。被告壬○○、甲○○、戊○○與
    被告丙○○、丁○○（丙○○、丁○○就此部分未據起訴）
    、少年潘０晟、趙０豪、葉０傑及另3 位不知姓名之少年就
    傷害游志揚致死部分，有犯意之聯絡及行為之分擔，應為共
    同正犯。被告壬○○、甲○○、丙○○、丁○○、辛○○、
    己○○6 人就傷害庚○○部分，有犯意之聯絡及行為分擔，
    應論以共同正犯。被告壬○○、甲○○所犯傷害致死（被害
    人游志揚部分）與傷害罪（被害人庚○○部分），犯意各別
    ，行為互殊，應分論併罰。被告丙○○受有事實欄所載有期
    徒刑執行完畢，於5 年以內故意再犯本件有期徒刑以上之罪
    ，為累犯，應依刑法第47條第1 項規定加重其刑。又兒童及
    少年福利法已於92年5月28日制定公布，並於同年月30 日生
    效，該法第70條第1 項前段規定「成年人教唆、幫助或利用
    兒童及少年犯罪或與之共同實施犯罪或故意對其犯罪者，加
    重其刑至二分之一」，此項規定為少年事件處理法第85條第
    1 項項之特別規定，依後法優於前法，特別法優於普通法之
    之原則，自應優先於少年事件處理法適用。查被告壬○○係
    70年6月5日出生，被告甲○○係69年10月22日出生，行為時
    均係成年人，少年潘０晟（75年０月０日生）、趙０豪（76
    年０月０日生）、葉０傑（76年０月０日生），行為均時係
    十四歲以上未滿十八歲之少年，有渠等年籍資料在卷可按，
    被告壬○○、甲○○成年人與未滿18歲之少年共同實施犯罪
    ，自應依兒童及少年福利法第70條第1項之規定加重其刑（
    其中無期徒刑之部分不得加重），公訴人認應依少年事件處
    理法第85條第1項規定加重其刑，尚有未洽。
參、原判決應予撤銷部分撤銷之理由及科刑：
一、原審認被告壬○○、甲○○、戊○○、庚○○、丙○○、丁○○、辛○○、己○○等罪證明確，予以論罪科刑，固非無
    見，惟查被告行為後，刑法於94年2月2日修正公布，95年
    7月1日施行，按行為後法律有變更者，適用行為時之法律，
    但行為後法律有利於行為人者，適用最有利於行為人之法律
    ，現行之刑法第2條第1項定有明文。此條規定係規範行為後
    法律變更，新舊法律比較適用之準據法，本身尚無比較新舊
    法之問題，應一律適用裁判時之現行刑法第2 條規定以決定
    適用之法律。又本次刑法修正之比較新舊法，應就罪刑有關
    之刑累、未遂犯、想像競合犯、牽連犯、連續犯、結合犯，
    累犯加重、自首減輕暨其他法定加減原因（如身分加減）等
    一切情形，綜其全部罪刑之結果而為比較（參照最高法院95
    年5月23日95年度第8次刑庭會議決議）。經查本件行為後關
    於刑法第33條第5款、第41條第1項、第51條第5 款均有修正
    ，原判決未及比較適用，又查刑法上之加重結果犯，係以
    行為人對於加重結果之發生客觀上有預見之可能，能預見而
    不預見者為要件。刑法第二百七十七條第二項前段之傷害致
    人於死罪，係對於犯普通傷害罪致發生死亡結果所規定之加
    重結果犯，依同法第十七條規定，以行為人能預見其死亡結
    果之發生而不預見為要件，此所謂能預見，係指客觀情形而
    言，與加害人本身主觀上有無預見之情形不同。倘加害人主
    觀上已有預見，而結果之發生又不違背其本意時，則屬刑法
    第十三條第二項所規定間接故意之範疇，無復論以加重結果
    犯之餘地。因此加害人對於結果之發生「客觀上」能否預見
    、「主觀上」是否不預見，以及該項結果之發生有無違背其
    本意，均與加害人應負何種刑責之判斷攸關，此項構成犯罪
    之事實，依刑事訴訟法第三百零八條、第三百十條第一款規
    定，不僅於犯罪事實中應明白認定，且須於理由內說明其憑
    以認定之證據，方足以資論罪科刑。原判決認被告壬○○、
    甲○○、戊○○、丙○○、丁○○及少年葉０傑、趙０豪、
    潘０晟與另3 位不詳姓名之少年等人對被害人游志揚部分係
    犯傷害致死罪，惟於事實欄卻記載：「渠等均明顯可以預見
    在圍毆時，被毆打對象幾無反抗機會，如參毆打之人持有木
    棍之器械下手毆擊，有導致被毆者受重創死亡之可能，於見
    壬○○自路旁草叢中取得木棍1 支（形狀如棒球棒）下手毆
    打時，竟未阻止，猶承上開共同傷害之犯意，分工由甲○○
    、戊○○及少年潘０晟、趙０豪、葉０傑犯與另3 位不知名
    之少年，均以徒手，和持有木棍之壬○○一同圍毆走在最後
    之游志揚，壬○○更以木棍猛擊游志揚頭部，使游志揚倒在
    血泊中‧‧‧‧」等語（見原判決第4面第19行至26 行），
    即有未洽。被告戊○○係74年3月10 日出生，有其年籍資
    料在卷可按，其為本件行為時（93年4 月）尚未成年，原判
    決認其係成年人與未滿十八歲之少年共同實施犯罪，應依兒
    童及少年福利法第70條第1 項之規定加重其刑，亦有違誤。
    被告壬○○、甲○○、戊○○三人提起上訴，仍執陳詞否認
    犯傷害致死罪，被告庚○○上訴否認過失傷害罪，檢察官據
    告訴人之請提起上訴，指稱被告壬○○、甲○○、戊○○、
    丙○○、丁○○係以殺人意思而共同殺害被害人游志揚，原
    審認定其行為係傷害致死，顯有誤會；又壬○○、甲○○、
    丙○○、丁○○、辛○○、己○○共同傷害庚○○部分，其
    漠視公權力，不聽警員制止，原審量刑亦屬過輕等語。上訴
    固無理由，惟因原判決關於壬○○、甲○○、戊○○、辛○○、己○○、庚○○部分及丙○○、丁○○傷害罪部分既有
    可議，爰由本院將此部分撤銷改判。並審酌被告壬○○係本
    案主謀，僅因游志揚不小心致熱茶水濺到其女友許方瑗之細
    故，即決意傷人身體，進而持木棍毆擊致游志揚傷重身亡，
    惡性重大，且犯後毫無悔意，更於案發後陸續恐嚇共同被告
    戊○○【見93年度少連偵字第16號卷(1) 第334頁】、少年潘
    ０晟【見93年度少連偵字第16號卷(1)第363 頁】、趙０豪【
    見93年度少連偵字第16號卷(1)第361頁】、葉０傑【見93 年
    度少連偵字第16號卷(1)第344 頁】等人不得供出案情；被告
    甲○○、戊○○年輕氣盛，因細故即與友人壬○○共同圍毆
    游志揚致死，其2 人於犯後未能坦承犯行，並無悔悟之心；
    被告壬○○、甲○○、丙○○、丁○○、辛○○、己○○因
    見癸○○遭庚○○不慎以車輛撞擊受傷，竟漠視公權力，未
    聽從已在場處理員警之制止，猶對被害人庚○○拳打腳踢，
    辛○○更有持械之行為，渠等渺視法律，均無是非之心，被
    告辛○○、己○○犯後一再否認犯行，均無知錯之意；被告
    庚○○為救護其兄游志揚遭人毆擊，而駕車驅散圍毆之人群
    ，因情勢危急，而誤撞傷癸○○成傷，雖不符合緊急避難之
    情形，然其犯行有可憫之處，惟其對癸○○造成莫大之身體
    傷害，迄今猶一再飾詞卸責，並無悔過之心等情，分別量處
    如主文所示之刑，被告壬○○、甲○○並定其應執行之刑，
    被告丙○○、丁○○、辛○○、己○○、庚○○並諭知易科
    罰金之折算標準，以示懲儆。至於被告壬○○持以毆擊游志
    揚之木棍，已遭棄置滅失，被告辛○○毆打庚○○之手電筒
    亦未扣案，為免日後執行困難，均不予宣告沒收，併此敘明
    。
肆、上訴駁回部分（丙○○、丁○○對庚○○、林泰山殺人未遂
    無罪部分）：
一、公訴意旨略以：緣林泰山、庚○○聞有人叫喊「打」、「呼
    死」聲後，即往前奔跑，被告丙○○、丁○○共同基於殺人
    之犯意持石頭、磚塊在後追逐，林泰山倖得脫逃，庚○○則
    躲入先前停在「十五的月亮」店前路旁其所有車牌號碼9N-0
    357 號自用廂型車駕駛座內，因駕駛座旁左前車窗未關，仍
    為石頭、磚塊擊中頭部而受有頭部封閉性受傷、頭皮2 公分
    撕裂傷等傷害，但倖免於難等情，因認被告丙○○、丁○○
    2人涉犯刑法第271條第2項、第1項之殺人未遂罪嫌云云。
二、按犯罪事實應依證據認定之，無證據不得認定犯罪事實；又
    不能證明被告犯罪者，應諭知無罪之判決，刑事訴訟法第15
    4條第2項、第301條第1項前段分別定有明文。又事實之認定
    ，應憑證據，如未能發現相當證據，或證據不足以證明，自
    不能以推測或擬制之方法，為裁判之基礎（最高法院40年台
    上字第86號判例意旨參照）。
三、公訴人認被告丙○○、丁○○涉犯刑法第271條第2項、第 1
    項之殺人未遂罪，無非係以證人庚○○之證言及前開論處被
    告壬○○、甲○○、戊○○3 人傷害致死罪之證據，為其主
    要論據。訊據被告丙○○、丁○○均堅決否認有持磚頭追打
    庚○○之犯行，均辯稱：因為林泰山對丁○○嗆聲，想打林
    泰，只有追林泰山，沒有持磚頭追打庚○○等語。經查：
（一）訊據被告丙○○、丁○○二人均堅詞否認有持磚塊或硬物
      丟擲證庚○○之犯行。而被告丙○○、丁○○與被告壬○○、甲○○及陸續抵達現場之被告戊○○及少年潘０晟、
      趙０豪、葉０傑等人圍堵在「十五的月亮」大門，阻撓游
      志揚、庚○○、林泰山等人離去，並在被告壬○○喊「打
      」時，上開圍堵於大門口之人即分別毆打游志揚及追逐庚○○、林泰山，顯然被告丙○○、丁○○2 人與被告壬○○、甲○○、戊○○、少年共犯葉０傑、潘０晟、趙０豪
      等人於斯時即有傷害游志揚等3 人之共同犯意聯絡，已如
      上述。惟查被告丙○○、丁○○2 人與庚○○、林泰山之
      間並無深仇大恨，被告丙○○、丁○○2 人縱使不滿庚○○、林泰山二人，然衡情應無僅憑此細故即驟生殺人之動
      機而非致庚○○、林泰山2 人於死不可之理。公訴人認被
      告丙○○、丁○○2人有殺人之犯意，與經驗法則有違。
（二）次查被告丙○○、丁○○均堅詞否認有持磚塊或硬物丟擲
      證人庚○○之行為。而依證人庚○○於原審少年法庭（93
      年度少調字第157號案）訊問時證稱：「我們在4月26日凌
      晨零時40分左右離開，出來時有10幾個少年圍在門口，老
      闆娘癸○○跟他們說沒事，我走在游志揚前面，林泰山在
      更前面，我車停在卡拉OK店左邊的電線桿旁，我開遙控鎖
      時看見有 1群人朝游志揚的頭打下去，當時游志揚未走到
      車旁就倒在地上，那時也有人朝我追打過來，我自己頭部
      也有受傷」等語（見93年度少調字第157號案卷第197至19
      8 頁），於原審審理時亦證稱：「當時林泰山走在前面，
      游志揚在店門口跟癸○○講話，我從店門口走向停車處，
      游志揚在後，突然有人喊『敲呼他死』，我回頭看到游志
      揚被打倒在地，當時我很緊張，究竟多少年圍在游志揚身
      邊，我不清楚，將游志揚打倒在地到，才有人從店門口追
      我，不清楚有多少人追我，認不出追我的人。因為駕駛座
      的門窗玻璃沒有關，有一個硬物丟擲到我的左太陽穴處，
      伸手一摸有流血」等語【見原審卷(2)第24至25頁】。依其
      指訴，並未明指究係由何人追打伊，或何人丟擲硬物致其
      太陽穴受傷。自難認係被告丙○○、丁○○二人持磚塊或
      硬物在後追打、丟擲證人庚○○成傷。從而並無積極證據
      足以證明庚○○之傷害係被告丙○○、丁○○所為。
（三）再查；證人林泰山於偵查及原審審理時亦未具體陳明究係
      何人在後追逐伊【見93年度相字第192號卷第125至125 頁
      背面、93年度少連偵字第16號卷(2)第157頁、原審卷(2) 第
      26至28頁】，雖被告丙○○、丁○○於原審審理時自白：
      「其2 人在後追逐林泰山，是為了想打他」等語，然查證
      人林泰山之身體並未遭受任何之傷害，此經證人林泰山供
      明在卷，縱被告丙○○、丁○○已著手於傷害林泰山之行
      為，然證人林泰山既未成傷，而刑法傷害罪亦無處罰未遂
      犯之規定，則被告丙○○、丁○○ 2人亦不該當於傷害罪
      之構成要件。
四、此外，復查無其他積極證據，足以證明認被告丙○○、丁○○二人有公訴人所指殺人未遂（庚○○、林泰山部分）之犯
    行，亦查無被告2 人有處犯刑法傷害罪之犯行，揆諸上揭說
    明，不能證明被告犯罪，就此部分，自應為渠二人無罪之諭
    知。原審諭知無罪之判決，自無不合，檢察官上訴猶執陳詞
    指被告丙○○、丁○○二人此部分犯罪，其上訴無理由，應
    予駁回。
伍、併予敘明部分：
    按共同實施犯罪行為之人，在合同意思範圍以內，各自分擔
    犯罪行為之一部，相互利用他人之行為，以達其犯罪之目的
    者，即應對於全部所發生之結果，共同負責。因之，如與其
    他共犯共同實施輕罪行為中，他共犯於中途另行起意改以犯
    重罪之意思而實施犯罪，致發生重罪之結果者。行為人對於
    重罪部分雖無積極合同之意思，固不能依共同正犯論擬。然
    如其能預見共犯之行為有致生重罪結果之危險，仍利用該共
    犯之行為，或縱容、默許共犯為之，而不違背其本意。或雖
    其主觀上無此預見及本意，然仍互相利用共犯之行為以達其
    原定犯輕罪之目的者，仍應分別情形論以該重罪之間接故意
    犯或該輕罪之加重結果犯，尚難單純以輕罪論擬（最高法院
    89年度台上字第1490號裁判參照）。本件被告丙○○、丁○○與被告壬○○、甲○○、戊○○及少年潘０晟、趙０豪、
    葉０傑等人於上揭時地圍堵在「十五的月亮」大門，在被告
    壬○○喊「打」時，渠等即分別毆打游志揚及追逐庚○○、
    林泰山，顯見渠等均有傷害之共同犯意聯絡，業如上述，其
    中被告壬○○持棍棒重擊被害人游志揚頭部，造成外傷及顱
    內出血，併發腦死及嚴重支氣管肺炎而死亡之行為，在客觀
    上而言有預見發生死亡結果之可能，是參與毆打被害人游志
    揚之人（即被告壬○○、甲○○、戊○○、少年潘０晟、趙
    ０豪、葉０傑等人）對於游志揚之死亡結果發生，自應共同
    負責。至於被告丙○○、丁○○二人雖未出手毆打被害人游
    志揚，然其2 人眼見壬○○、甲○○、戊○○及少年葉０傑
    、趙０豪、潘０晟與另3 位不知姓名之少年圍毆游志揚時，
    壬○○係持有自路旁草叢中取得木棍1 支下手毆打，被告丙○○、丁○○二人並未加以阻止，反而基於共同傷害之犯意
    ，分工追打庚○○、林泰山，終使游志揚倒在血泊中，送醫
    不治死亡，顯然被告丙○○、丁○○2 人，對於被害人游志
    揚死亡結果之發生，於客觀情形下亦能預見，自應就傷害游
    志揚致死之犯行論以共同正犯之責。檢察官對此部分漏未起
    訴，雖此被告2 人若傷害庚○○、林泰山部分成立犯罪，則
    與渠等傷害游志揚致死部分，具有一行為觸犯數罪名之異種
    想像競合犯關係，審判上不可分割，然因起訴部分（指傷害
    庚○○、林泰山部分，即起訴書所載之殺人未遂部分）經本
    院認定無罪，即與未起訴之他部分（傷害游志揚致死部分）
    ，不生裁判上一罪之想像競合犯關係，而關於嗣後因不滿庚○○開車撞到癸○○再對庚○○為傷害行為部分又係另行起
    意而為，從而有關被告丙○○、丁○○2 人傷害游志揚致死
    部分，即非本院得併為審酌之範圍，該部分自應由公訴人另
    行偵辦，附此敘明。
陸、被告丙○○、辛○○經合法傳喚不到庭，爰不待其陳述逕行
    判決。
據上論斷，應依刑事訴訟法第369條第1項前段、第364條、第368
條、第371條，第299條第1項前段、第300條，兒童及少年福利法
第70條第1項前段，刑法第28條、第277條第2項前段、第1項、第
284條第1項前段、第47條、第41條第1 項前段（修正前）、第51
條第5款（修正前），罰鍰提高標準條例第2條（修正前），判決
如主文。
本案經檢察官陳明光到庭執行職務。
中　　華　　民　　國　　96　　年　　7 　　月　　12　　日
 　　　　　　     刑事第七庭    審判長法　官  黃麗生
　　　　　　　　　　　　　　　　　　  法　官  許宗和
　　　　　　　　　　　　　　　　　　  法　官  許錦印
以上正本證明與原本無異。
如不服本判決，應於收受送達後十日內向本院提出上訴書狀，其
未敘述上訴之理由者並得於提起上訴後十日內向本院補提理由書
（均須按他造當事人之人數附繕本）。
傷害（庚○○）部分及過失傷害部分不得上訴。
                                      書記官  楊妙恩
中　　華　　民　　國　　96　　年　　7 　　月　　19　　日
附錄：本件論罪科刑法條全文：
刑法第277條：
    傷害人之身體或健康者，處3年以下有期徒刑、拘役或1千元
    以下罰金。
    犯前項之罪因而致人於死者，處無期徒刑或7 年以上有期徒
    刑；致重傷者，處3年以上10年以下有期徒刑。
刑法第284條第1項：
    因過失傷害人者，處6月以下有期徒刑、拘役或500元以下罰
    金，致重傷者，處1年以下有期徒刑、拘役或500元以下罰金
    。
